【裁判字號】    99,易,1873
【裁判日期】    991012
【裁判案由】    妨害名譽等
【裁判全文】
臺灣臺北地方法院刑事判決              99年度易字第1873號
公  訴  人  臺灣臺北地方法院檢察署檢察官
被      告  乙○○
上列被告因妨害名譽等案件，經檢察官提起公訴（99年度偵續一
字第57號），本院判決如下：
    主  文
乙○○損壞他人之吸塵器，處拘役貳拾日，如易科罰金，以新臺
幣壹仟元折算壹日。又公然侮辱人，處拘役肆拾日，如易科罰金
，以新臺幣壹仟元折算壹日。應執行拘役伍拾玖日，如易科罰金
，以新臺幣壹仟元折算壹日。
    事  實
一、乙○○與養父丙○○、繼母丁○○同住於臺北市○○區○○
    路120巷27弄11號，乙○○因與丙○○、丁○○感情不睦，
    時有爭執，竟於民國97年7 月15日（起訴書誤載為97年9 月
    15日，業據蒞庭檢察官予以更正）傍晚5 時30分，在上開住
    處，將丁○○手中之吸塵器搶走，並重摔於地上，以致吸塵
    器損壞，足以生損害於丁○○；嗣於97年9 月17日晚間7 至
    9 時之間某時，乙○○復因細故在住處內與丙○○、丁○○
    發生口角，丙○○、丁○○見狀即離開住處欲前去派出所尋
    求協助，乙○○竟基於公然侮辱人之犯意，於丙○○、丁○○走出住處大門而行至巷道時，在乙○○即上開住處門口，
    對巷道公然以「賤人」、「小賤人」、「外面有男人」、「
    狗男女」、「畜牲」等語侮辱丁○○。
二、案經丁○○訴由臺灣臺北地方法院檢察署檢察官偵查起訴。
    理  由
一、訊據被告乙○○雖坦承曾於前揭時間辱罵告訴人丁○○「賤
    人」、「小賤人」、「外面有男人」、「狗男女」、「畜牲
    」等語，惟矢口否認有何損壞吸塵器及公然侮辱犯行，並辯
    稱：告訴人係自行摔壞吸塵器而嫁禍予伊，伊與告訴人在97
    年7 月15日只有發生爭吵而已，另伊97年9 月17日係因發洩
    情緒而辱罵告訴人上開言詞，但伊係在住處室內辱罵告訴人
    ，並不符合刑法所規定之公然侮辱構成要件云云。經查：
（一）被告於97年7 月15日傍晚5 時30分在上開住處損壞吸塵器
      之經過，業據證人即告訴人到庭結證：伊的吸塵器絕對有
      損壞，當時吸塵器本來伊拿在手上，被告把吸塵器往外一
      丟，吸塵器就掉在門裏的地上，當時有丙○○在場，伊趕
      快拍照，並去派出所辦案說有家暴，伊當時有測試，吸塵
      器不會動，伊當天有去找里長，但是里長沒有空，里長是
      隔天才來伊家查看，里長隔天一來，伊就邊陳述前一天的
      情形，一邊把吸塵器插電測試給里長看，結果吸塵器冒煙
      ，里長就說趕快把插頭拔掉，這部分里長可能是忘記了，
      後來伊送吸塵器去承德路維修站去修，店員說要更換電線
      要3 千元，還說維修不划算，所以伊就沒有修等語翔實（
      本院卷68頁、偵字20435 號卷51頁），核與證人丙○○證
      稱：被告與告訴人因吸塵器發生爭執時，伊人在現場，被
      告把吸塵器摔到地上，隔天里長有來家裡檢查吸塵器是否
      壞掉，有檢查吸塵器能否使用，但不能使用，一插電就冒
      煙，插頭趕快拔掉等情互核一致（本院卷69頁、偵字2043
      5 號卷51、52頁），另參照證人即里長甲○○具結證稱：
      伊擔任六藝里里長，在事情發生後隔日（按即97年7 月16
      日），告訴人找伊過去她家，針對吸塵器的事情，拿一台
      吸塵器給伊看，還對伊說是被告把吸塵器摔壞，（偵字20
      435 號卷第55頁照片）就是伊當時看到的吸塵器，吸塵器
      外觀沒有壞掉，至於能否使用伊不是專業人員無法判斷，
      伊不記得當天有無試用吸塵器等語在卷（本院卷66頁），
      且有告訴人於97年7 月15日所拍攝之吸塵器照片可資對照
      （偵字20435 號卷55頁），是由告訴人於當日立即請求里
      長前去住處查看吸塵器狀況，衡諸常情必係吸塵器已無法
      正常使用始會如此，故足認被告確有損壞吸塵器之犯行無
      訛，是被告辯稱97年7 月15日伊僅與告訴人發生爭吵云云
      ，自無可採。
（二）次查，被告曾於前揭時間辱罵告訴人丁○○「賤人」、「
      小賤人」、「外面有男人」、「狗男女」、「畜牲」等語
      之事實，業據被告於偵查中及本院審理時自承在卷（本院
      卷12頁背面、70頁），至被告雖辯稱辱罵之地點在室內不
      符合公然侮辱之構成要件云云，然該日經過業據證人即告
      訴人庭證稱：97年9 月17日晚上，伊與丙○○在屋內與被
      告吵架，然後吵到大門外面，伊拉著丙○○往外面街上走
      ，要去派出所尋求安置，因為伊怕被告會打丙○○，被告
      當時就跑到大門口辱罵我狗男女等字眼，當時伊距離被告
      4 、5 公尺遠，被告在門口是正面對著伊罵，是站在大門
      口對外罵伊，被告罵伊時大門兩道門都是開著的，伊是把
      手機放在身上錄音，從被告還沒有開始罵之前就開始錄音
      ，被告不知道伊在錄音等語明確（本院卷67、68頁），復
      核與證人丙○○具結證述：被告是在我們家門口罵狗男女
      等語，罵的時候門是開著等情相符（本院卷69頁、偵續字
      324 號卷28、29頁），另再對照被告以「賤人」、「小賤
      人」、「外面有男人」、「狗男女」、「畜牲」等語辱罵
      告訴人之事實，有告訴人提出之錄音勘驗譯文可佐（偵續
      一字57號卷46頁），且由該譯文內容以觀，被告係在警員
      離去後，始陳述上開不雅用語，且被告距離錄音之處客觀
      上顯有一段距離，當非如被告所辯係在室內辱罵，另參照
      被告除辱罵告訴人外，另有陳稱「慢走」、「小心被撞到
      」，而佐以錄音中確實有錄到機車發動引擎聲音，更加足
      證告訴人係於口角後走至室外巷內時，被告始對外以上開
      不雅詞句辱罵告訴人，核其辱罵地點乃係不特定人均得共
      見共聞之處，自屬公然侮辱犯行，至為明確。
（三）綜上所論，被告所辯均係臨訟卸責之詞，委無可取，本件
      犯行明確，應依法論科。
二、核被告所為，係犯刑法第354 條之毀損器物罪及同法第309
    條第1 項之公然侮辱罪。被告所犯上開二罪，犯意各別，罪
    名復殊，應分論併罰。爰審酌被告前未曾受有罪判決平日素
    行尚稱良好品行、犯罪之動機、與告訴人具有特定之家屬關
    係、目的、手段、犯罪時所受之刺激、所損壞之吸塵器價值
    尚非過鉅、告訴人社會評價遭貶損之程度、被告犯罪後未知
    坦承犯行之態度等一切情狀，分別量處如主文所示之刑，並
    定其應執行刑，且諭知易科罰金之折算標準。
據上論斷，應依刑事訴訟法第299 條第1 項前段，刑法第309 條
第1 項、第354 條、第51條第6 款、第41條第1 項前段，刑法施
行法第1 條之1 ，判決如主文。
本案經檢察官李彥霖到庭執行職務。
中    華    民    國    99    年    10    月    12    日
                  刑事第十七庭法  官  劉煌基
上正本證明與原本無異。
如不服本判決應於收受送達後10日內向本院提出上訴書狀，並應
敘述具體理由；其未敘述上訴理由者，應於上訴期間屆滿後20日
內向本院補提理由書（均須按他造當事人之人數附繕本）「切勿
逕送上級法院」。告訴人或被害人如對於本判決不服者，應具備
理由請求檢察官上訴，其上訴期間之計算係以檢察官收受判決正
本之日期為準。
                              書記官  周小玲
中    華    民    國    99    年    10    月    18    日
中華民國刑法第309條
公然侮辱人者，處拘役或 3 百元以下罰金。
以強暴犯前項之罪者，處 1 年以下有期徒刑、拘役或 5 百元以
下罰金。
中華民國刑法第354條
毀棄、損壞前二條以外之他人之物或致令不堪用，足以生損害於
公眾或他人者，處 2 年以下有期徒刑、拘役或 5 百元以下罰金
。

司法院資訊處製作；財團法人民間司法改革基金會備份。
